【裁判字號】    94,交簡上,77
【裁判日期】    950125
【裁判案由】    公共危險
【裁判全文】
臺灣嘉義地方法院刑事判決            94年度交簡上字第77號
上  訴  人
即  被  告  甲○○
上列被告因公共危險案件，不服本院朴子簡易庭九十四年度朴交
簡字第七五號中華民國九十四年十一月八日第一審判決（聲請簡
易判決處刑案號：臺灣嘉義地方法院檢察署九十四年度偵字第五
七七四號），提起上訴，本院管轄之第二審合議庭判決如下：
    主  文
上訴駁回。
    事  實
一、甲○○前於民國（以下同）九十二年間因過失傷害案件，經
    本院以九十二年度交簡字第六六八號判決判處有期徒刑三月
    確定，於九十三年三月十三日執行完畢；又於九十二年間因
    服用酒類不能安全駕駛動力交通工具而駕駛之公共危險罪，
    經本院以九十二年度交簡字第三一六號刑事簡易判決判處拘
    役四十日，並於九十二年六月十六日執行完畢。仍不知警惕
    ，復於九十四年十月二日凌晨零時二十分許，在嘉義縣太保
    市某處飲用高粱酒後，明知其已因飲酒而精神狀況不佳反應
    較慢，無法為安全之駕駛，竟仍騎乘車牌號碼ＴＬＤ－九三
    ０號輕型機車欲往嘉義縣朴子市長庚醫院，於同日凌晨零時
    四十九分許，行經嘉義縣朴子市縣道嘉一六八線公路長庚醫
    院前，因機車未開大燈為警攔檢，聞到其身上酒味濃厚，當
    場施以酒測，為警測得其呼氣所含酒精濃度為０．六五ＭＧ
    ／Ｌ。
二、案經嘉義縣警察局朴子分局報請臺灣嘉義地方法院檢察署檢
    察官偵查後聲請簡易判決處刑。
    理  由
一、上訴人即被告甲○○於本院審理時，經合法傳喚未到庭。惟
    被告於警詢時坦承於上揭時地，因飲用酒類駕駛動力交通工
    具為警查獲，經警當場測得其呼氣所含酒精濃度為０．六五
    ＭＧ／Ｌ之事實。按酒精使用後對人體之影響，除造成自主
    神經系統亢奮，及認知功能之暫時性缺損外，與駕駛能力有
    關者，為對於移動景物的追蹤能力、經強光照射後恢復視力
    ，及監視四周的注意力，而此三種能力在夜間駕車尤其重要
    ，許多人飲酒後因沒有可自覺的生理反應，以致腦部功能已
    缺損而仍不自知照常開車，此乃許多酒後駕車造成意外事故
    之主因之一（台北醫學院附設醫院精神科蔡尚穎主任論文「
    酒精對人體生理與行為之影響」參照），亦為刑法修正增訂
    第一百八十五條之三之立法理由；次按，許多研究指出呼氣
    酒精濃度達每公升０．二五毫克以上或血液中酒精濃度達０
    ．０五％（五０ＭＧ／ＤＬ，換算呼氣酒精濃度值為０．二
    五ＭＧ／Ｌ）以上，將使其複雜技巧障礙、駕駛能力變壞，
    肇事率比未飲酒時高二倍（參見司法院第四十五、第四十六
    期司法業務研究會研究專輯刑事法律專題研究（十七）第三
    ０七頁，中央警察大學交通學系暨交通管理研究所蔡中志—
    —對飲酒不能安全駕駛之執法研究）。是以道路交通安全規
    則第一百十四條第二款規定，汽車駕駛人飲酒後吐氣所含酒
    精成份（即濃度）超過每公升０．二五毫克以上者，不得駕
    車，即是基於酒精對人體中樞神經系統有麻醉作用，為維護
    安全駕駛，而為之禁止規定。又刑法第一百八十五條之三所
    稱服用酒類或其他相類之物，不能安全駕駛動力交通工具之
    公共危險條款，則屬抽象危險犯之規定，此種抽象危險犯係
    伴隨飲酒過量駕車之行為而當然成立。換言之，只需客觀上
    有此種行為出現，危險即視為存在，是否果真肇事，並不影
    響公共危險罪責之成立。另參考德國、美國之認定標準，對
    於酒精濃度呼氣已達每公升０．五五毫克或血液濃度達０．
    一一ＭＧ／ＤＬ以上，肇事率為一般正常人之十倍，認為已
    達「不能安全駕駛」之標準；至於上揭數值以下之行為，如
    輔以其他客觀事實得作為「不能安全駕駛」之判斷，亦認為
    應依刑法第一百八十五條之三之規定移送法辦處以刑罰，此
    有法務部八十八年五月十八日法八八檢字第００一六六九號
    函可資參照。經查：被告於上述時、地，飲酒後騎乘機車攔
    檢，聞到其身上酒味濃厚，經施以酒測，測得其呼氣所含酒
    精濃度為０．六五ＭＧ／Ｌ之事實，除據其供述屬實外，復
    有當事人酒精測定紀錄表一紙、相片一張（見警卷第五、九
    頁）可憑；又經警對被告觀察測試，被告於夜間騎乘機車，
    未依規定使用燈光，駕駛明顯異常，於查獲測試或訊問過程
    有意識模糊、注意力無法集中及語帶含糊等情事，亦有刑法
    第一百八十五條之三案件測試觀測紀錄表一紙（見警卷第七
    頁）可證。從而，被告於騎乘機車肇事時，其呼氣酒精濃度
    高達每公升０．六五毫克，已遠超過法務部所定之每公升０
    ．五五毫克之標準，參照前開說明可知，被告有酒後駕駛能
    力降低之情形，而依前述道路交通安全規則之規定本不得駕
    車，被告竟無視上開規定，猶騎乘機車，經觀察測試又有意
    識模糊、注意力無法集中之情形，飲酒後確已影響其判斷力
    及肢體協調能力，故被告駕車當時，業已陷於不能安全駕駛
    之程度甚明，要無疑義。綜上所述，本件事證明確，被告犯
    行堪以認定。
二、核被告所為，係犯刑法第一百八十五條之三之服用酒類，不
    能安全駕駛動力交通工具而駕駛罪。又被告曾於九十二年間
    因過失傷害案件，經本院以九十二年度交簡字第六六八號判
    決判處有期徒刑三月確定，於九十三年三月十三日執行完畢
    ，有臺灣嘉義地方法院檢察署刑案資料查註紀錄表及臺灣高
    等法院被告全國前案紀錄表各一紙可憑，其於刑之執行完畢
    ，五年以內再犯有期徒刑以上之本罪，為累犯，應依刑法第
    四十七條規定加重其刑。
三、原判決以被告罪證明確，適用刑法第一百八十五條之三、第
    四十七條、第四十一條第一項前段，罰金罰鍰提高標準條例
    第二條規定，審酌被告甫於九十二年間因服用酒類不能安全
    駕駛動力交通工具而駕駛之公共危險罪，經本院判處拘役四
    十日，於同年六月十六日執行完畢，有前開前案資料可稽，
    此次復犯相同之罪，顯然未見悔悟之心，其行為對於其他參
    與道路交通人員之危險性非輕，因以量處有期徒刑四月，並
    諭知易科罰金之折算標準，經核其認事用法，均無不合，量
    刑亦稱妥適。被告未具上訴理由空言指摘原判決不當，為無
    理由，應予駁回。
四、被告經本院傳喚應於九十五年一月十八日上午九時三十分到
    庭接受審判，傳票於九十四年十二月二十三日送達，有送達
    證書一紙可證（見本院卷第二十七頁），上開審判期日傳票
    顯已合法送達被告，其經合法傳喚，無正當理由不到庭，爰
    不待其陳述逕行判決。
據上論斷，應依刑事訴訟法第四百五十五條之一第一項、第三項
、第三百七十一條、第三百六十八條，判決如主文。
本案經檢察官侯德人到庭執行職務
中    華    民    國    95    年    1     月    25    日
                  刑事第一庭審判長法  官  許進國
                                  法  官  蔡廷宜
                                  法  官  鄧晴馨
上列正本證明與原本無異。
本件不得上訴。
中    華    民    國    95    年    1     月    25    日
                                  書記官  李銷勳
附錄本案論罪科刑法條：
刑法第一百八十五條之三：
服用毒品、麻醉藥品、酒類或其他相類之物，不能安全駕駛動力
交通工具而駕駛者，處一年以下有期徒刑、拘役或三萬元以下罰
金。


司法院資訊處製作；財團法人民間司法改革基金會備份。
